臺灣臺南地方法院刑事判決
110年度易字第855號
公  訴  人  臺灣臺南地方檢察署檢察官
被      告  謝佳成


選任辯護人  蘇文奕律師
            陳郁芬律師
上列被告因業務侵占等案件，經檢察官提起公訴（110年度偵字
第14136號），被告於準備程序中為有罪之陳述，本院合議庭裁
定由受命法官獨任以簡式審判程序進行審理，判決如下： 
    主  文
謝佳成犯業務侵占罪，處有期徒刑參月，如易科罰金，以新臺幣
壹仟元折算壹日；又犯侵占遺失物罪，處罰金新臺幣肆仟元，如
易服勞役，以新臺幣壹仟元折算壹日；又犯侵占遺失物罪，處罰
金新臺幣貳仟元，如易服勞役，以新臺幣壹仟元折算壹日。罰金
部分應執行罰金新臺幣伍仟元，如易服勞役，以新臺幣壹仟元折
算壹日。均緩刑貳年。
    犯罪事實
一、謝佳成自民國110年5月17日起至110年6月10日止，受僱在臺
    南市○○區○○街000號「統一便利商店瓏埔門市」擔任店員，
    負責銷售、管領店內商品等業務，為從事業務之人。謝佳成
    因貪圖利益，分別為下列行為：
（一）意圖為自己不法所有，基於侵占業務上持有物之犯意，接
      續於110年5月25日20時19分、21時30分許，在上開「統一
      便利商店瓏埔門市」，利用上班之機會，將其業務上所持
      有之無籽梅肉1包、波蘿麵包1個（價值共新臺幣【下同】
      70元）取走後食用完畢，而侵占入己。
（二）意圖為自己不法之所有，基於侵占遺失物之犯意，明知放
      置於「統一便利商店瓏埔門市」之icash卡（餘額1,411元
      ）1張，乃真實姓名、年籍不詳之客人遺留於店內之物，
      竟於110年5月20日23時14分許前不久，將該icash卡攜出
      店外，並於110年5月20日23時14分許，在臺南市○○區○○路
      00號「統一便利商店埔園門市」，以扣款1,300元之方式
      （餘額111元），購買七星牌特仕香菸10包，再於110年5
      月29日21時13分許，在「統一便利商店瓏埔門市」，持該
      icash卡儲值14元後，以扣款125元之方式，購買七星牌香
      菸1包，而將該icash卡侵占入己。
（三）意圖為自己不法之所有，基於侵占遺失物之犯意，明知放
      置於「統一便利商店瓏埔門市」之統一便利商店商品卡（
      餘額171元），乃真實姓名、年籍不詳之客人遺留於店內
      之物，竟於110年5月28日23時32分許前不久，將該商品卡
      攜出店外，並於110年5月28日23時32分許，在臺南市○○區
      ○○路00號「統一便利商店埔園門市」，以扣款143元之方
      式，購買大亨堡1個、滷雞胗、鑫鑫腸各1包，而將該商品
      卡侵占入己。
二、嗣因「統一便利商店瓏埔門市」店長薛光盛察覺有異，報警
    處理，而為警循線查悉上情。
三、案經薛光盛訴由臺南市政府警察局永康分局報告臺灣臺南地
    方檢察署檢察官偵查起訴。
    理  由
壹、程序事項
    本件被告所犯者，均非為死刑、無期徒刑、最輕本刑為3年
    以上有期徒刑之罪或高等法院管轄第一審案件，其於準備程
    序進行中，就被訴事實均為有罪之陳述，經法官告知其簡式
    審判程序之旨，並聽取公訴人、被告、辯護人之意見後，本
    院爰依刑事訴訟法第273條之1第1項之規定，裁定由受命法
    官獨任以簡式審判程序進行審理。
貳、實體事項 
一、上開犯罪事實業據被告坦承不諱，核與證人即告訴人薛光盛
    於警詢及偵查中之陳、證述相符，並有新進員工基本資料表
    -月薪制、任職同意書、短期PT健保不加保切結書、現金日
    報表（代用轉帳傳票）、變形工時同意書、預支薪資單、勞
    工保險加保申報表、現場勘察照片、電腦儲值紀錄、電子發
    票存根聯等附卷可稽，足認被告之自白與事實相符，應可採
    信。本案事證明確，被告犯行均堪認定，應均依法論科。
二、論罪科刑
（一）核被告就犯罪事實一（一）所為，係犯刑法第336條第2項
      之業務侵占罪，就犯罪事實一（二）、（三）所為，均係
      犯刑法第337條之侵占遺失物罪。被告就犯罪事實一（一
      ）部分，乃於密切接近之時間，在同一地點，侵占店內商
      品，且係侵害同一法益，各行為之獨立性極為薄弱，依一
      般社會健全觀念，在時間差距上，難以強行分開，在刑法
      評價上，以視為數個舉動之接續施行，合為包括之一行為
      予以評價，較為合理，應屬接續犯，而為包括之一罪（最
      高法院86年臺上字第3295號判例意旨參照）。被告所犯上
      開業務侵占罪（一罪）、侵占遺失物罪（二罪），犯意各
      別，行為互異，應予分論併罰。
（二）按刑之量定，為求個案裁判之妥當性，法律固賦予法院裁
      量權，但此項裁量權之行使，除應依刑法第57條規定，審
      酌行為人及其行為等一切情狀，為整體之評價，並應顧及
      比例原則，俾使罪刑均衡，輕重得宜，以契合社會之法律
      感情。又刑法第59條規定犯罪之情狀可憫恕者，得酌量減
      輕其刑，其所謂「犯罪之情狀」，與同法第57條規定科刑
      時應審酌之一切情狀，並非有截然不同之領域，於裁判上
      酌減其刑時，應就犯罪一切情狀（包括第57條所列舉之10
      款事項），予以全盤考量，審酌其犯罪有無可憫恕之事由
      （即有無特殊之原因與環境，在客觀上足以引起一般同情
      ，以及宣告法定低度刑，是否猶嫌過重等等），以為判斷
      （最高法院95年度台上字第6157號判決意旨參照）。查刑
      法第336條第2項業務侵占罪之法定刑為「六月以上五年以
      下有期徒刑，得併科九萬元以下罰金」，處罰甚重。本件
      被告侵占業務上持有之無籽梅肉1包、波蘿麵包1個，固有
      不該，惟被告侵占之財物價值僅70元，犯罪情節顯然輕微
      ，且被告乃一時貪圖小利而食用完畢，惡性亦非重大。從
      而，本院權衡被告犯罪之動機、目的、犯罪情節及所生危
      害非重等情，認科以法定最低本刑，仍有情輕法重，在客
      觀上足以引起一般人之同情，尚值憫恕之處，爰就其所犯
      業務侵占罪，依刑法第59條之規定，酌量減輕其刑。
（三）爰審酌被告不知守法慎行，竟侵占業務上持有及他人遺失
      之財物，法治觀念已有偏差；兼衡其年紀尚輕、智識程度
      （大學在學中）、家庭經濟狀況（未婚，沒有子女，不需
      撫養他人）、犯罪之動機、目的、方法、與告訴人之關係
      、侵占之物品價值、坦承犯行之態度，以及其業與告訴人
      調解成立，並已給付告訴人9萬1千元，告訴人亦表示不再
      追究（本院110年度南司刑移調字第446號調解筆錄1份附
      卷可稽）等一切情狀，分別量處如主文所示之刑，併分別
      諭知易科罰金、易服勞役之折算標準，復就罰金刑部分，
      定其應執行之刑如主文所示。
（四）被告未曾因故意犯罪受有期徒刑以上刑之宣告等事實，有
      上開臺灣高等法院被告前案紀錄表在卷可查，其因一時失
      慮，致罹刑典，事後已完全坦承犯行，並與告訴人調解成
      立，實際賠償告訴人9萬1千元，信其經此偵審程序及科刑
      之教訓，應能知所警惕而無再犯之虞，因認前開宣告之刑
      以暫不執行為適當，爰宣告緩刑2年，以勵自新。
三、按犯罪所得，屬於犯罪行為人者，沒收之；但有特別規定者
    ，依其規定；宣告前二條之沒收或追徵，有過苛之虞、欠缺
    刑法上之重要性、犯罪所得價值低微，或為維持受宣告人生
    活條件之必要者，得不宣告或酌減之，刑法第38條之1第1項
    、第38條之2第2項，分別定有明文。查被告所侵占之物品，
    固屬於被告，惟因被告於案發後已與告訴人調解成立，給付
    告訴人之金額亦遠高於其所侵占物品之價值，則若再宣告沒
    收被告之犯罪所得，對被告而言，將有過苛之虞，爰依刑法
    第38條之2第2項之規定，不予宣告沒收。
據上論斷，依刑事訴訟法第273條之1第1項、第299條第1項前段
，刑法第336條第2項、刑法第337條、第59條、第41條第1項前段
、第42條第3項、第51條第7款、第74條第1項第1款，刑法施行法
第1條之1第1項，判決如主文。
本案經檢察官李政賢提起公訴，檢察官盧駿道到庭執行職務。 
中　　華　　民　　國　　110 　年　　11　　月　　25　　日
                  刑事第九庭  法  官  李俊彬
以上正本證明與原本無異。
如不服本判決應於收受本判決後20日內向本院提出上訴書狀，並
應敘述具體理由。其未敘述上訴理由者，應於上訴期間屆滿後20
日內向本院補提理由書狀（均須按他造當事人之人數附繕本）「
切勿逕送上級法院」。 
　　　　　　　　　　　　　　　書記官  李俊宏
中　　華　　民　　國　　110 　年　　11　　月　　25　　日
附錄本案論罪科刑法條：
中華民國刑法第336條
對於公務上或因公益所持有之物，犯前條第一項之罪者，處一年
以上七年以下有期徒刑，得併科十五萬元以下罰金。
對於業務上所持有之物，犯前條第一項之罪者，處六月以上五年
以下有期徒刑，得併科九萬元以下罰金。
前二項之未遂犯罰之。
中華民國刑法第337條
意圖為自己或第三人不法之所有，而侵占遺失物、漂流物或其他
離本人所持有之物者，處一萬五千元以下罰金。